【裁判字號】    92,交聲,738
【裁判日期】    920919
【裁判案由】    聲明異議
【裁判全文】
臺灣臺中地方法院交通事件裁定                    九十二年度交聲字第七三八號
     原處分機關     交通部公路總局台中區監理所
     異議人即
     受處分人       甲○○
     送達代收人     陳美嬝
右列受處分人因違反道路交通管理處罰條例案件，對於交通部公路總局台中區監理所
九十二年六月二十五日所為之裁決（中監違字第裁六○─ＹＢ0000000號裁決
書），聲明異議，本院裁定如左：
    主  文
異議駁回。
    理  由
一、原處分機關略以：異議人即受處分人甲○○，於八十九年十二月二日十五時五十
    分許，因其所有之車號Ｙ二─七五七八號自用小客車，在省道台十四乙線二公里
    處，行車限速七十公里，經測速時速九十九公里，超速二十九公里之違規事實，
    經內政部警政署國道公路警察局省道第二隊員警以採證照片依法逕行舉發，受處
    分人未依限期提出申訴，經向原舉發機關查證違規屬實，該所遂於九十二年六月
    二十五日以中監違字第裁六○─ＹＢ0000000號裁決書，裁處受處分人違
    反道路交通管理處罰條例第四十條之規定，處罰鍰新台幣二千四百元整，逾期則
    依違反道路交通管理事件統一裁罰標準表及裁決書處罰主文裁處，於法並無不合
    等語。
二、本件受處分人甲○○則以：受處分人應到案日期為九十年二月十五日，公路警察
    局第七警察隊竟早一日於九十年二月十四日，依交通部、內政部八十九年十二月
    五日函令辦理公示送達，且該函令之發布日又係違規行為日後三日才發布，依法
    律不溯及既往原則，該函令對受處分人不生效力，該函令既無法律規定，亦無法
    律明列其授權依據，該函令自始無效，爰聲明異議云云。
三、按汽車駕駛人，行車速度超過規定之最高時速，或低於規定之最低時速者，處新
    台幣一千二百元以上二千四百元以下罰鍰；汽車駕駛人違反第四十條第一項規定
    者，並記違規點數一點。行車速度依標誌或標線之規定，無標誌或標線者，在市
    區道路，時速不得超過五十公里，在郊外道路時速不得超過六十公里；填製通知
    單，應到案日期應距舉發日十五日，其屬逕行舉發者，其應到案之日期距舉發日
    為三十日。道路交通管理處罰條例第四十條第一項、第六十三條第一項第一款及
    道路交通安全規則第九十三條第一項第一款與違反道路交通管理事件統一裁罰基
    準及處理細則第十四條、違反道路交通管理事件統一裁罰標準表分別定有明文。
    經查：受處分人甲○○於八十九年十二月二日十五時五十分許，因其所有之車號
    Ｙ二─七五七八號自用小客車，在省道台十四乙線二公里處，行車限速七十公里
    ，經測速時速九十九公里，超速二十九公里之違規事實，經內政部警政署國道公
    路警察局省道第二隊員警以採證照片依法逕行舉發等情，有內政部警政署公路警
    察局省道第二隊舉發之違反道路交通管理事件通知單一紙、裁決書一份在卷可稽
    ；且受處分人對上開違規事實亦不爭執，其違規事實，可以認定。雖受處分人辯
    稱：受處分人應到案日期為九十年二月十五日，公路警察局省道第二隊竟早一日
    於九十年二月十四日，依交通部、內政部八十九年十二月五日函令辦理公示送達
    ，且該函令之發布日又係違規行為日後三日才發布，依法律不溯及既往原則，該
    函令對受處分人不生效力云云。惟經本院審酌卷內相關文件資料得知：原舉發機
    關因該違規通知單暨採證照片以掛號郵件投遞車主地址，經郵政機關投遞以遷址
    新址不明退回，復於九十年二月十四日依交通、內政部八十九年十二月五日交路
    發、台八九內警字第○○八九七一、八九八九○○號令，以公警國七交字第○八
    四一號公告辦理公示送達之事實，有原舉發機關九十二年六月十九日公警國七交
    訴字第○九二○○○一一七三號函及九十年二月十四日（九○）公局省二交字第
    ○八四一號公告、告發單退件移送清冊在卷可佐。是原舉發機關於九十年一月十
    日填製該違規通知單以掛號郵件投遞，於同年一月二十日因受處分人遷移不明而
    退回該郵件，遂於同年二月十四日以該郵件確係無法送達，經查電腦資料住址未
    辦理變更登記，而依法辦理公示送達公告，是原舉發機關填載違規通知單之應到
    案日期（即九十年二月十五日），距離舉發日（即九十年一月十日）已依法間隔
    三十日以上。且原舉發機關係於九十年二月十四日辦理公示送達公告，亦於九十
    年一月一日行政程序法正式施行之後，其之生效日又係在九十年三月十四日，原
    舉發機關之公示送達程序亦屬合法，自對受處分人發生送達之效力。再者，違規
    通知單上之應到案日期雖與舉發日有關，然與因確時無法送達而依法辦理公示送
    達之日期無關，本件公示送達之生效日期既無違法處，受處分人空言指摘，即為
    無據。又原舉發機關及原處分機關係依據道路交通管理處罰條例第四十條、六十
    三條之規定，以違規通知單與裁決書處罰被處分人及依本條例第九十二條第三項
    規定訂定之違反道路交通管理事件統一裁罰基準及處理細則第十四條而填載應到
    案日，係依據法律及法律明確授權訂定之行政命令而為之行政處分，並非依據行
    政函令而為之處分，受處分人以違規通知單、裁決書有違背法令及不溯及既往原
    則抗辯，即屬無理由。是原舉發機關依其戶籍地址以掛號寄送該違規通知單應無
    違誤，通知單經郵政機關退回，確實無法送達，由原舉發機關再依法辦理公示送
    達，即屬合法，已生送達之效力。是受處分人未遵守行車速限之違規事實，由原
    舉發機關依法逕行舉發，於法核無不合。從而，原處分機關據以援引上開規定，
    裁處罰鍰新台幣二千四百元整，逾期則依裁決書處罰主文規定處罰，並無不當，
    本件異議為無理由，應予駁回。
四、據上論斷，應依道路交通管理處罰條例第八十七條、道路交通案件處理辦法第十
    九條，裁定如主文。
中      華      民      國    九十二    年      九      月     十九     日
                                        臺灣臺中地方法院交通法庭
                                            法  官    許  金  樹
右正本證明與原本無異。
如不服本裁定應於送達後五日內向本院提出抗告狀。
                                            書記官
中      華      民      國    九十二    年      九      月     十九     日


司法院資訊處製作；財團法人民間司法改革基金會備份。
